【裁判字號】    89,易,854
【裁判日期】    891103
【裁判案由】    傷害
【裁判全文】
臺灣士林地方法院刑事判決                          八十九年度易字第八五四號
    聲  請  人  台灣士林地方法院檢察署檢察官
    被      告  甲○○
                乙○○
                丙○○
右列被告等因傷害案件，經檢察官聲請簡易判決處刑（八十九年度偵字第四二三三號
）及移送併案審理（八十九年度偵字第五二四四號），本院認不得以簡易判決處刑，
改依通常程序審理，本院判決如左：
    主  文
甲○○傷害人之身體，處拘役貳拾日，如易科罰金，以參佰元折算壹日。
丙○○傷害人之身體，處拘役貳拾日，如易科罰金，以參佰元折算壹日。
乙○○無罪。
    事  實
一、丙○○與乙○○（另為無罪判決）二人係夫妻，與甲○○係鄰居，於民國八十九
    年三月二十日晚上十一時許，因甲○○之子王豐瑞倒垃圾時，不慎將垃圾袋之污
    水滲漏，產生惡臭，丙○○與甲○○因此在台北縣汐止市○○街二十巷一弄一號
    四樓至五樓之樓梯間發生爭執，丙○○遂基於傷害之犯意，先與甲○○相互拉扯
    ，乙○○見狀欲拉開二人，甲○○遂基於傷害之犯意將乙○○推倒，此時丙○○
    亦將甲○○拉倒，三人均因而跌倒，致乙○○受有頭部外傷、頭頂部外創等傷害
    ，致甲○○受有輕微頭部外傷併枕部頭皮浮腫等傷害。
二、案經甲○○、乙○○二人訴由台北市政府警察局汐止分局報請台灣士林地方法院
    檢察署檢察官偵查聲請簡易判決處刑及移送併案審理。
    理  由
壹、有罪部分：
一、訊據被告丙○○對於有於上開時地與被告甲○○因垃圾滲水問題發生爭執而拉扯
    之事實坦承不諱，訊據被告甲○○則矢口否認有傷害之犯行，辯稱其係自衛，在
    無意中被撞傷，乙○○及丙○○係自己拉扯受傷云云，經查（一）被告丙○○因
    垃圾滲水問題與被告甲○○在上開時地發生爭執並相互拉扯一事，業據被告丙○○及被告乙○○在本院供述明確，被告甲○○亦不否認其有與被告丙○○在上開
    時地發生拉扯一事，則丙○○於拉扯之際，對於拉扯可能肇致對方受傷之結果應
    有認識，其仍執意為之，果因其拉倒甲○○，而致甲○○受有輕微頭部外傷併枕
    部頭皮浮腫之傷害，有長庚紀念醫院診斷證明書一件在卷可憑，足認被告丙○○
    有故意傷害之犯行。至被告甲○○於本院審理時指稱被告丙○○拿拳頭打他腦袋
    ，拉扯後其往後倒，被告丙○○起來後踢其下腹部，於三人拉扯拖把竿子，被拉
    倒後，被告丙○○起來又抓住他肩膀去撞牆一節，為被告丙○○及被告乙○○所
    否認，且與其於警訊時所述「拖把被搶後，丙○○便以拖把打我左手臂，以拳頭
    打我頭部，用腳踢我肚子，乙○○則以手掌打我臉頰」情節不一，再其於偵查中
    亦僅敘及與被告丙○○、乙○○發生拉扯致其二人往後撞及櫃子，乙○○撞到牆
    ，丙○○抓其肩膀去撞牆之情，並未提及被告丙○○以拳頭打其頭部、以腳踢其
    腹部之情，則其於警訊、偵查、本院審理時所言不一，並其所提驗傷單亦僅載「
    輕微頭部外傷併枕部頭皮浮腫」之傷害，而被告丙○○、乙○○二人均堅稱係因
    丙○○與甲○○拉扯跌倒致甲○○受傷等語，衡情被告丙○○、乙○○二人所言
    較為可採。（二）又被告乙○○於警訊、偵查及本院審理時均指稱因被告甲○○
    與被告丙○○拉扯，其欲勸架，而遭被告甲○○推倒等語，與被告丙○○於警訊
    時所言「我太太乙○○為了勸架而為甲○○推倒撞傷頭部」相符，被告乙○○因
    此受有頭部外傷、頭頂部外創之傷害，亦有和平醫院診斷證明書一件在卷可參，
    被告甲○○雖辯稱係被告乙○○、丙○○自己拉扯受傷云云，然果如被告甲○○
    所述係與被告乙○○、丙○○二人同時拉扯拖把竿子，則在其二人往後拉之際，
    被告甲○○僅需放掉竿子即可避免失衡跌倒，其竟同時往前跌倒，可能係因當時
    其亦往前施力，加上被告丙○○亦往後拉扯，致其重心失衡而往前跌倒，衡情被
    告乙○○及被告丙○○二人所言較為可採。又被告甲○○將被告乙○○推倒之際
    ，應可認知此舉有致被告乙○○受傷之可能，其竟執意為之，應認其有傷害之故
    意。綜上，被告丙○○、甲○○二人之犯行均堪認定，應依法論科。
二、核被告甲○○、丙○○二人所為，均係犯刑法第二百七十七條第一項之傷害罪。
    至檢察官移送併案審理部分（八十九年度偵字第五二四四號），與聲請簡易判決
    處刑書所指之犯罪事實為同一事實，本院自應併予審究，附此敘明。爰審酌被告
    甲○○、丙○○二人因垃圾滲水問題致生爭執之犯罪動機、因推拉致人受傷之手
    段，犯罪時所受之刺激及其品性、生活狀況、智識程度及乙○○所受頭部外傷、
    頭頂部外創、甲○○所受輕微頭部外傷併枕部頭皮浮腫等傷害，及犯罪後態度等
    一切情狀，量處如主文所示之刑，併諭知易科罰金之折算標準。
三、至檢察官聲請處刑意旨另以被告甲○○涉有故意傷害丙○○犯行部分，經查被告
    甲○○雖與被告丙○○有拉扯之行為，然被告丙○○是否受有如聲請簡易判決處
    刑書所載臉及頸部被抓傷之傷害，除被告丙○○之指訴外，並無驗傷單可佐，復
    為被告甲○○所否認，尚難認被告丙○○確因與被告甲○○拉扯而受有上述抓傷
    。此外復查無其他積極證據足資認定被告甲○○有上述傷害丙○○之犯行，原應
    諭知無罪，惟此部分縱令成立，亦與前開有罪部分為連續犯之裁判上一罪關係，
    爰不另為無罪之諭知，附此敘明。
貳、無罪部分：
一、檢察官聲請簡易判決處刑意旨略以：被告乙○○與被告丙○○二人係夫妻，與被
    告甲○○係鄰居，於民國八十九年三月二十日晚上十一時許，因被告甲○○之子
    王豐瑞倒垃圾時，不慎將垃圾袋之污水滲漏，產生惡臭，三人遂在台北縣汐止市
    ○○街二十巷一弄一號四樓至五樓之樓梯間發生爭執並進而互相拉扯推打，致甲○○受有輕微頭部外傷併枕部頭皮浮腫等傷害，因認被告乙○○涉有故意傷害罪
    嫌云云。
二、按告訴人之告訴，係以使被告受刑事訴追為目的，是其陳述是否與事實相符，仍
    應調查其他證據以資審認，最高法院五十二年台上字第一三００號判例參照。本
    件公訴人以被告乙○○涉有故意傷害之犯行，無非以被告甲○○之指訴及驗傷單
    一件為憑。訊據被告乙○○則堅決否認有傷害之犯行，辯稱：甲○○和他先生在
    拉扯，他去勸架，甲○○推他，他跟他先生就往後倒下去等語。經查（一）被告
    丙○○於警訊時供稱「我與甲○○便發生拉扯，我太太乙○○為了勸架而為甲○○推倒撞傷頭部」等語，核與被告乙○○所供相符，被告甲○○雖指稱其係被被
    告乙○○與被告丙○○擋住不讓其下樓，而與其二人拉扯，然果如被告甲○○所
    述，在其二人往後拉之際，被告甲○○僅需放掉竿子即可避免失衡跌倒，其竟同
    時往前跌倒，可能係因當時其亦往前施力（即向前推倒被告乙○○），加上被告
    丙○○又往後拉，致重心失衡而往前跌倒。衡情被告乙○○及被告丙○○二人所
    言較為可採。則被告乙○○既僅為勸架，並未與被告甲○○拉扯，且被告甲○○
    之傷又係拉扯跌倒所傷，自難認被告乙○○有何傷害之犯行。此外，本院依職權
    調查結果，復查無其他積極證據足資認定被告乙○○有傷害甲○○之犯行，此部
    分既不能證明被告犯罪，揆諸前揭說明意旨，爰為無罪判決之諭知。
據上論斷，應依刑事訴訟法第四百五十二條、第二百九十九條第一項前段、第三百零
一條第一項，刑法第二百七十七條第一項、第四十一條，罰金罰鍰提高標準條例第一
條前段、第二條，判決如主文。
中    華    民    國    八    十    九     年    十   一    月    三    日
                                    台灣士林地方法院刑事第四庭
                                              法  官
如不服本判決，應於判決送達後十日內，向本院提出上訴狀。
                                          書記官
中    華    民    國      八十        年               月               日
附錄本案論罪科刑法條全文
刑法第二百七十七條第一項
傷害人之身體或健康者，處三年以下有期徒刑、拘役或一千元以下罰金。


司法院資訊處製作；財團法人民間司法改革基金會備份。
